臺灣高等法院臺中分院民事裁定　　　　　96年度再易字第66號
再審聲請人　　戊○○
　　　　　　　丙○○
　　　　　　　丁○○
　　　　　　　乙○○
再審相對人　　南投縣竹山鎮農會
法定代理人　　甲○○
上列當事人間請求同意房屋重建事件，關於再審聲請人對於本院
85年度上更一字第33號、本院87年度再字第42號裁定、88年度再
易字第17號裁定、90年度再易字第21號裁定、91年度再易字第38
號裁定、91年度再易字第56號裁定、93年度再易字第23號裁定、
93年度再易字第47號裁定、94年度再易字第10號裁定、94年度再
易字第71號裁定、95年度再易字第7 號裁定、95年度再易字第51
號裁定、95年度再易字第89號裁定、95年度再易字第108 號裁定
、96年度再易字第10號裁定、96年度再易字第28號確定裁定、96
年度再易字第53號確定裁定聲請再審部分，本院裁定如下：
    主  文
再審之聲請駁回。
再審程序費用由再審聲請人負擔。
    理  由
一、再審聲請人主張：查本案「同意重建」部分訴訟標的金額一
    直均為新台幣（下同）17萬544元，且在前已有本院 83年度
    上字第807號確定判決，是本院 96年度再易字第10號裁定即
    有民事訴訟法第496條第1項第12款「就同一訴訟標的在前已
    有確定判決」之再審事由。又本院 83年度上字第807號判決
    後確實沒有重新核定本案「同意重建」部分之訴訟標的價額
    為42萬144元之餘地，故依民事訴訟法第 466條第1項（按：
    當時上訴第三審之上訴利益數額 30萬元）、第398條及最高
    法院 32年度抗字第255該判例，該判決於宣示時即告確定，
    然再審相對人即再審被告之不合法上訴，最高法院85年度台
    上字第 659號民事判決卻誤予廢棄發回更審，本院85年度上
    更(一)字第33號判決誤為實體判決而駁回上訴；最高法院87年
    度台上字第 639號裁定及之後所有裁定亦誤同意重建部分之
    訴訟標的價額為 42萬144元，係屬不得上訴第三審之事件，
    駁回再審聲請人之上訴，是以上開最高法院85年度台上字第
    659 號判決及其之後裁定、判決，應均係違法不生效力之裁
    判，而有同法第 498條之再審事由。此外，依司法院大法官
    會議釋字第 135號解釋意旨及學者吳明軒先生意見（參氏著
    民事訴訟法第1510頁），該違法不生效力之判決既具判決之
    形式，當事人得對之提起再審救濟，且只需再審法院將上級
    法院發回或發交之判決、及發回或發交後所為之更審判決廢
    棄，使發回或發交前下級法院之判決，回復其確定力，並沒
    有民事訴訟法第 499條再審專屬管轄之限制。且再審聲請人
    於87年5月13日、4月27日依上開釋憲解釋分別向最高法院及
    本院聲請再審，卻均遭違法一一拆開，分別駁回，惟再審聲
    請人仍均於再審期間依法聲請再審，況再審聲請人只要於30
    日再審期間就最後之裁定聲請再審，本院均應賜判如聲明。
    從而，上開最高法院 85年度台上字第659號判決及其之後裁
    定、判決，亦有同法第 496條第1項第1款適用法規（包括同
    法第499條及司法院大法官會議釋字第135號解釋；最高法院
    60年台再字第170號、 57年度台上字第1091號判例參照）顯
    有錯誤之再審事由。又再審聲請人業於本院95年再易字第10
    8 號事件之聲請再審狀列舉足證『本案「同意重建」部分之
    訴訟標的價額一直是 17萬544元，依法不得上訴三審，本院
    83年度上字第807號是確定判決，最高法院85年度659號判決
    及之後所有判決、裁定，均違法不生效力』之重要證物，且
    該事證足以影響原確定判決之基礎，故原確定判決或先前歷
    次再審裁定具有前述之再審事由，並已具體詳述之。惟本院
    96年度再易字第53號裁定忽略最高法院 85年度台上字第659
    號判決及所有歷審裁判均屬違法不生效力之事實，率而違背
    民事訴訟法第466條第1項、第398條第2項規定、最高法院32
    年度抗字第255號判例、民事訴訟法第 481條準用同法第444
    條、第249條第1項第7款或同條第2項、第496條第1項第12款
    規定、司法院大法官會議釋字第 135號解釋、民事訴訟法第
    498條、第 499條規定而為裁判。從而，有民事訴訟法496條
    第1項第1款「適用法規顯有錯誤」及第12款「就同一訴訟標
    的在前已有確定判決」之再審事由云云。乃據以聲請再審，
    聲明求為裁判：(一)最高法院 85年度台上字第659號判決、87
    年度台上字第639號裁定、本院 85年度上更(一)第33號判決、
    87年度再字第42號裁定、88年度再易字第17號裁定、90年度
    再易字第21號裁定、91年度再易字第38號裁定、92年度再易
    字第56號裁定、93年度再易字第23號裁定、93年度再易字第
    47號裁定、94年度再易字第10號裁定、94年度再易字第71號
    裁定、95年度再易字第7號裁定、 95年度再易字第51號裁定
    、95年度再易字第89號裁定、 95年度再易字第108號裁定、
    96年度再易字第10號裁定、96年度再易字第28號確定裁定、
    96年度再易字第53號確定裁定，應予一併廢棄，以回復本院
    83年度上字第 807號判決原確定力；(二)再審相對人應同意再
    審聲請人就坐落南投縣竹山鎮○○段第658地號系爭209平方
    公尺土地，重新建築ＲＣ造五層樓房使用；(三)前審訴訟第一
    、二、三審及再審之訴訟費用均由再審相對人負擔。
二、按再審之訴，應於30日之不變期間內提起，民事訴訟法第50
    0條第1項定有明文。再按對於第二審判決於上訴期間內提起
    上訴者，其上訴因不合法而被以裁定駁回時，在該裁定確定
    前，尚無從斷定上訴為不合法。因之，應於駁回上訴之裁定
    確定時，始知悉原判決確定（司法院院解字第3007號解釋參
    照），故對於該原判決提起再審之訴者，其提起再審之訴之
    不變期間，應自駁回上訴之裁定確定時起算，最高法院67年
    台抗字第 495號著有判例。經查：本件再審聲請人就最高法
    院以85年台上字第659號廢棄發回，經本院以 85年度上更(一)
    字第33號受理之兩造間請求同意房屋重建案件，向最高法院
    提起第三審上訴，經第三審法院以上訴不合法為由，以87年
    度台上字第639號裁定駁回在案，再審聲請人分別於87年4月
    15、16日收受該裁定，嗣再審聲請人依次以 87年再易字第5
    號、90年度再易字第21號裁定、91年度再易字第38號裁定、
    91年度再易字第56號裁定、93年度再易字第23號裁定、93年
    度再易字第47號裁定、94年度再易字第10號裁定、94年度再
    易字第71號裁定、95年度再易字第7號裁定、 95年度再易字
    第51號裁定、95年度再易字第89號裁定、95年度再易字第10
    8號裁定、 96年度再易字第10號裁定等裁判，提起再審之訴
    或聲請再審，除96年再易字第28號由再審聲請人於96年7月2
    日收受送達裁定，距本件96年8月1日聲請再審之日尚未逾30
    日外，其餘均已逾30日法定期間（最高法院85年台上字第65
    9號判決、87年台上字第639號裁定部分另移最高法院），此
    經本院調閱上開卷宗，審閱無誤，再審聲請人又未提出有何
    再審理由發生或知悉在後之證據，其對於前開裁判聲請再審
    ，自屬不合法，均應予駁回。
三、次按對於確定裁定聲請再審，依民事訴訟法第 507條準用同
    法第 501條第1項第4款規定，必須表明再審理由，及關於再
    審理由並遵守不變期間之證據，此為必須具備之程式。所謂
    表明再審理由，必須指明確定裁定有如何合於法定再審事由
    之具體情事，始為相當，倘僅泛言有何條款之再審事由，而
    無具體情事者，仍難謂已合法表明再審事由（最高法院64年
    台聲字第76號判例意旨參照）。且對於裁定聲請再審，非主
    張該裁定有民事訴訟法第496條第1項所列各款情形之一，不
    得為之，若僅對前訴訟程序之確定裁判有所指摘，並未表明
    對聲請再審對象之該確定裁定有何法定再審原因者，其再審
    之聲請，自難認謂合法（最高法院 69年台聲字第123號、73
    年台聲字第 377號判例意旨參照）。既未合法表明再審事由
    即為無再審之事由，性質上無庸命其補正（最高法院61年台
    再字第 137號判例參照）。又再審之訴，法院認無再審理由
    ，判決駁回後，不得以同一事由，對於原確定判決或駁回再
    審之訴之確定判決，更行提起再審之訴，民事訴訟法第 498
    條之1定有明文，依同法第507條規定，對確定裁定聲請再審
    亦準用之，已如前述。是以再審之聲請，除應表明該確定裁
    定有何法定再審原因之具體情事，不得僅對前訴訟程序之確
    定裁判有所指摘外，其所持之再審事由，如經法院認無再審
    理由，判決或裁定駁回後，亦不得再以同一事由，更行提起
    。否則其再審之聲請，自難認為合法。查本件再審聲請人既
    未具體指明本院96年度再易字第28號確定裁定有如何合於法
    定再審事由之具體事實，茲再審聲請人仍執前詞，以迭經本
    院上開裁定駁回之再審事由，重複聲請再審。次查再審聲請
    人對本院96年度再易字第53號裁定聲請再審，其要旨謂：查
    本院85年度上更(一)字第33號判決及上開歷次再審裁判，違背
    民事訴訟法第77條之1至之12條、第498條、第499條、第466
    條；及司法院大法官會議釋字第 135號解釋，而有民事訴訟
    法第 496條第1項第1款適用法規顯有錯誤之再審理由云云。
    然核其所述內容，仍僅一再重申「本案同意重建部分訴訟標
    的金額一直均為 17萬544元，依法不得上訴第三審」，及指
    摘本院96年度再易字第53號裁定並未列舉算式說明，而就本
    件再審對象之本院96年度再易字第53號裁定，泛指有民事訴
    訟法第 496條第1項第1款適用法規顯有錯誤之再審理由，卻
    無具體就本院96年度再易字第53號裁定究竟有如何合於其所
    引上開判例、解釋、法條之適用法規顯有錯誤之具體情事為
    表明，自難認已合法表明再審理由。況其先前多次提起再審
    之訴及再審之聲請，亦以此相同事由為之，迭經各次裁定認
    無再審理由，詳予敘述駁回其聲請之理由及依據，亦經本院
    調閱上開卷宗，核閱無誤，乃再審聲請人持相同事由，提起
    本件再審之訴訟，揆諸前揭說明，其再審之聲請，顯非合法
    。
四、末按民事訴訟法第496條第1項第12款所謂：在前已有確定判
    決或和解、調解或得使用該判決或和解、調解者，以前後兩
    訴之訴訟標的同一為要件。本件再審聲請人歷次聲請再審，
    所敘關於本案「同意重建」部分之訴訟標的金額一直都是17
    萬544元，為依法不得上訴第三審，本院83年度上字第807號
    判決關於再審相對人敗訴即同意建屋部分，於該判決宣示時
    即告確定，並不因再審相對人不合法之上訴阻其確定，因此
    嗣後最高法院 85年度台上字第659號判決及其後之裁定、判
    決均屬重大違背法令，不生效力，而有民事訴訟法第 498條
    、第 507條之再審事由，是以提起再審之訴及聲請再審云云
    。惟查，再審聲請人之上開再審理由，業經本院90年度再易
    字第21號裁定、92年度再易字第56號裁定等歷次裁定，將其
    再審之訴或聲請再審駁回，並於各次裁定理由詳述駁回之理
    由及依據，即：『本院依法調查其上訴利益，認其重建房屋
    使用土地之利益顯高於二期租金之總額，乃重新核定該部分
    之訴訟標的價額為銀元14萬48元，裁定命相對人繳納（參最
    高法院 85年度台上字第659號案卷第13頁至第15頁），是依
    最高法院83年台抗字第438號、84年台抗字第386號裁判要旨
    所示，該案即不得因其第一、二審計算之價額不逾30萬元，
    而認相對人不得上訴於第三審法院。易言之，本院於前訴訟
    程序調查上訴利益，並核定「同意建屋」部分訴訟標的價額
    之結果，既已逾30萬元，自得上訴於第三審，此並經最高法
    院於 89年度台聲字第139號裁定、90年度台聲字第565、566
    號裁定（最高法院 90年度台聲字第566號裁定，係再審聲請
    人對最高法院 89年度台聲字第642號民事裁定聲請再審）中
    闡釋甚明（參酌該卷宗）』等情，已經本院調閱網路上前開
    各案號裁判，核閱屬實。準此以言，是本院96年度再易字第
    10號與96年度再易字第53號裁定即無民事訴訟法第496條第1
    項第12款就同一訴訟標的在前已有確定判決之再審事由。再
    審聲請人仍執前詞，一再以相同理由，更行聲請本件再審，
    揆諸前開說明，亦顯非合法。
五、綜上所述，本件再審之聲請不合法，應予駁回。
六、本件事證已臻明確，再審聲請人其餘攻擊或防禦方法及所提
    證據，均與本院心證之形成，不生影響，爰不一一再加以論
    述，併此明。
據上論結，本件再審之聲請不合法，爰依民事訴訟法第502條第1
、第507條、第95條、第78條、第85條第1項前段，裁定如主文。
中　　華　　民　　國　　96　　年　　10　　月　　24　　日
                  民事第三庭    審判長法　官  陳照德
　　　　　　　　　　　      　　　　　法　官  朱  樑
　　　　　　　　　　　      　　　　　法　官  曾謀貴
以上正本係照原本作成。
不得抗告。
                                      書記官  王麗珍
中　　華　　民　　國　　96　　年　　10　　月　　25　　日
                                                      Ｍ
